【裁判字號】    99,訴,13
【裁判日期】    990212
【裁判案由】    妨害自由
【裁判全文】
臺灣士林地方法院刑事判決                99年度訴字第13號
公  訴  人  臺灣士林地方法院檢察署檢察官
被      告  乙○○
選任辯護人  邱俊哲律師
被      告  丙○○
            戊○○
上列被告等因妨害自由案件，經檢察官提起公訴（98年度偵字第
3694號），被告等在本院準備程序中就被訴事實均為有罪之陳述
，經本院合議庭裁定改由獨任法官依簡式審判程序審判後，本院
判決如下：
    主  文
乙○○、丙○○共同以非法方法，剝奪人之行動自由，各處有期
徒刑伍月，如易科罰金，均以新臺幣壹仟元折算壹日。均緩刑參
年。
戊○○共同以非法方法，剝奪人之行動自由，累犯，處有期徒刑
伍月，如易科罰金，以新臺幣壹仟元折算壹日。
    事  實
一、戊○○前曾因違反毒品危害防制條例案件，經臺灣板橋地方
    法院判處有期徒刑二月確定，於民國九十七年九月五日易科
    罰金執行完畢，仍不知悔改，因其友乙○○先前與甲○○、
    丁○○、己○○賭博，積欠甲○○等人賭債達新臺幣（下同
    ）約三、四百萬元，乙○○因此簽發一張面額一百三十八萬
    元之支票予甲○○為質（詳如附表一所示），詎事後乙○○
    因懷疑遭到甲○○等人詐賭，竟邀約戊○○、丙○○及真實
    年籍不詳之四名成年男子，七人共同基於剝奪甲○○三人之
    犯意聯絡，於九十八年二月五日上午十一時許，由乙○○以
    電話聯絡甲○○、丁○○及己○○，相約於翌日（二月六日
    ）上午，至位於臺北市○○區○○路二段二十一巷十二號之
    「貴族汽車旅館」解決上開賭債。九十八年二月六日上午十
    時三十分許，甲○○三人果然依約前來，乙○○等人乃按原
    先計畫，先由乙○○、丙○○與甲○○三人，在上址貴族汽
    車旅館二一一號房內，託詞等待友人送錢過來，而與甲○○
    三人在上開房內以撲克牌賭博。當日上午十一時許，乙○○
    認時機成熟，即藉故離開，放入在外接應之戊○○及其餘四
    名不詳成年男子，與丙○○共六人將甲○○三人圍住，並取
    去甲○○三人之隨身行動電話，剝奪甲○○等人對外通訊之
    權利，期間己○○偶有反抗之意，即遭二名不詳成年男子以
    手肘或保特瓶（未扣案）毆打，而受有前胸挫傷之傷害（傷
    害部分業經己○○撤回告訴）。隨後，丙○○以電話聯絡乙○○返回房間，七人以甲○○等人詐賭為由，先強行自甲○○皮包內取回先前乙○○簽發給甲○○之一百三十八萬元支
    票，及取走甲○○三人放置房間桌上之賭資現金約二十萬元
    ，繼而要求甲○○、丁○○賠償乙○○先前賭輸之賭金，甲○○無奈之餘，乃電話通知其公司秘書將支票簿送來現場，
    再開立附表編號二所示之四張支票作為賠償（面額合共八十
    萬元，詳如附表二所示），丁○○則以電話通知其妻匯款二
    十萬元至乙○○個人帳戶，乙○○等人見狀認為滿意，始將
    行動電話交還，於當日下午二時許放令甲○○三人離去。乙○○、丙○○、戊○○即以前揭方式剝奪甲○○、丁○○、
    己○○之行動自由，前後約三小時。
二、案經甲○○、丁○○、己○○訴請臺北市政府警察局移送臺
    灣士林地方法院檢察署檢察官偵查起訴。
    理  由
一、後引證人甲○○、丁○○、己○○於警詢中所為之指訴，雖
    係被告以外之人於審判外以書面所為之陳述，屬於傳聞證據
    ，惟本件係以簡式審判程序審判之案件，依刑事訴訟法第一
    百五十九條第二項規定，本即不適用傳聞證據排除法則之規
    定，是故，上開警詢筆錄均有證據能力，後引之診斷證明書
    及中國信託台幣存提交易存提交易憑證，分係醫護人員、銀
    行人員本於業務過程所製作之證明文書，其記載內容亦無顯
    不可信之情況，依刑事訴訟法第一百五十九條之四第二款規
    定，亦有證據能力，至於如附表二所示之支票影本應係證物
    ，取得過程亦無不合法，有證據能力，應不待言。
二、訊據被告乙○○、丙○○、戊○○均坦承上揭妨害自由之犯
    行不諱，核與被害人甲○○、丁○○、己○○分別於警詢中
    指訴遭渠等妨害自由之情節相符，而己○○受有前胸挫傷之
    傷害，亦有台北縣樹林市仁愛醫院出具之診斷證明書一份附
    卷可稽，此外，復有丁○○匯款之中國信託台幣存提交易存
    提交易憑證影本一份、甲○○簽發如附表二所示之支票影本
    四張在卷可考，足徵被告等自白屬實，可以採信。本件事證
    明確，被告等犯行均堪認定，應依法論科。
三、按「刑法第三百零二條之妨害自由罪，係妨害他人自由之概
    括的規定，故行為人具有一定目的，以非法方法剝奪人之行
    動自由者，除法律別有處罰較重之規定（例如略誘及擄人勒
    贖等罪），應適用各該規定處斷外，如以使人行無義務之事
    ，或妨害人行使權利為目的，而其強暴脅迫復已達於剝奪人
    行動自由之程度，即祇成立本罪，不應再依同法第三百零四
    條論處。誠以此項使人行無義務之事，或妨害人行使權利之
    低度行為，應為剝奪人行動自由之高度行為所吸收，不能以
    其目的係在使人行無義務之事，或妨害人行使權利，認為係
    觸犯刑法第三百零二條第一項及第三百零四條第一項之二罪
    名，依同法第五十五條，從一重處斷」、「刑法第三百零二
    條第一項及第三百零四條第一項之罪，其所保護之法益均為
    被害人之自由，而私行拘禁，不外以強暴、脅迫為手段，其
    罪質本屬相同，惟第三百零二條第一項之法定刑，既較第三
    百零四條第一項為重，則以私行拘禁之方法妨害人自由，縱
    其目的使人行無義務之事，或妨害人行使權利，仍應逕依第
    三百零二條第一項論罪，並無適用第三百零四條第一項之餘
    地」、「刑法第三百零二條第一項之妨害自由罪，原以強暴
    、脅迫為構成要件，其因而致普通傷害，乃強暴、脅迫當然
    之結果，除另有傷害故意外，仍祇成立該條項之罪，無同法
    第二百七十七條第一項之適用」，最高法院二十九年上字第
    二三五九號、第三七五七號、三十年上字第三七０一號判例
    可資參照。依上說明，被告乙○○、丙○○、戊○○共同妨
    害甲○○、丁○○、己○○三人之行動自由，雖係意在強制
    甲○○交還乙○○簽發之本票，並與丁○○賠償其先前輸給
    甲○○等人之賭資，仍僅應論以刑法第三百零二條第一項之
    妨害自由罪，而不再論以同法第三百零四條第一項之強制罪
    ，或同法第二百七十七條第一項之傷害罪。核被告乙○○、
    丙○○、戊○○所為，均係犯刑法第三百零二條第一項之妨
    害自由罪。被告等人以強暴方式，強行向甲○○取回本票，
    並迫使甲○○開票、丁○○匯款賠償之低度行為，分別為妨
    害甲○○、丁○○自由之高度行為所吸收，不另論罪。被告
    三人與其餘在場之四名不詳成年男子，就上開犯行有犯意聯
    絡及行為分擔，均為共同正犯。被告等利用同一機會，在同
    一地點，同時妨害甲○○、丁○○及己○○三人之行動自由
    ，係以一行為同時觸犯三個相同罪名之想像競合犯，應依刑
    法第五十五條規定處斷。另查，被告戊○○前曾因違反毒品
    危害防制條例案件，經臺灣板橋地方法院判處有期徒刑二月
    確定，於九十七年九月五日易科罰金執行完畢，有臺灣高等
    法院被告前案紀錄表一份附卷可稽，其於前案有期徒刑執行
    完畢後，五年內故意再犯本件有期徒刑以上刑之罪，為累犯
    ，應依刑法第四十七條第一項規定加重其刑。爰審酌被告乙○○三人犯罪之動機，雖係因懷疑甲○○三人詐賭而起，然
    隨意動用私刑，以暴制暴，明顯非法之所許，被告等犯罪之
    手段，被害人己○○所受之傷害甚輕，甲○○、丁○○所受
    之財物損失，被告等犯後初始雖否認犯行，惟最後尚知坦承
    犯行，並與甲○○三人達成和解，有和解書及撤回告訴狀在
    卷可考，被告三人之犯後態度及其他一切情狀，分別量處如
    主文所示之刑，並均諭知易科罰金之折算標準，以示懲儆。
    末查，被告乙○○、丙○○此前均無前科，各有其臺灣高等
    法院被告前案紀錄表一份在卷足憑，此次一時失慮，致罹刑
    典，經此偵審教訓，應知警惕而無再犯之虞，本院因認上開
    對被告乙○○、丙○○所宣告之刑，以暫不執行為當，爰諭
    知被告乙○○、丙○○各緩刑三年，以勵自新。被告等用於
    限制己○○自由之保特瓶，及被告乙○○取得如附表一、附
    表二所示之支票均未扣案，該保特瓶無甚經濟價值，且無法
    證明為何人所有，附表一所示由被告乙○○簽發給甲○○之
    支票因雙方和解，甲○○已放棄請求，等若歸還被告乙○○
    ，至於附表二所示由甲○○簽發給被告乙○○之四張支票則
    已由被告乙○○先行兌現，雙方約由被告乙○○另行賠償甲○○，有和解書可考，均已失其經濟效用，沒收無甚實益，
    且為免執行困難，均不再宣告沒收，併此敘明。
據上論斷，應依刑事訴訟法第二百七十三條之一第一項、第二百
九十九條第一項前段，刑法第二十八條、第三百零二條第一項、
第五十五條、第四十一條第一項前段、第四十七條第一項、第七
十四條第一項第一款，刑法施行法第一條之一第一項、第二項前
段，判決如主文。
本案經檢察官鄭富城到庭執行職務。
中    華    民    國    99    年    2     月    12    日
                  刑事第八庭  法  官  陳彥宏
以上正本證明與原本無異。
如不服本判決應於收受判決後10日內向本院提出上訴書狀，並應
應敘述具體理由。其未敘述上訴理由者，應於上訴期間屆滿後20
日內向本院補提理由書(均須按他造當事人之人數附繕本)「切勿
逕送上級法院」。
                              書記官  范煥堂
中    華    民    國    99    年    2     月    12    日
論罪法條：刑法第302條第1項
中華民國刑法第302條
私行拘禁或以其他非法方法，剝奪人之行動自由者，處5 年以下
有期徒刑、拘役或3 百元以下罰金。
因而致人於死者，處無期徒刑或7 年以上有期徒刑，致重傷者，
處3 年以上10年以下有期徒刑。
第 1 項之未遂犯罰之。
 附表一、
┌─────────┬──────────┬───────┬──────┐
│發      票     人 │付       款       人│金額(新台幣)  │發  票  日  │
├─────────┼──────────┼───────┼──────┤
│乙     ○    ○   │中國信託銀行天母分行│138萬元       │98、2、9    │
└─────────┴──────────┴───────┴──────┘
 附表二、
┌──┬────────┬────────┬───────┬──────┐
│編號│發     票     人│付     款     人│金額(新台幣)  │發  票  日  │
├──┼────────┼────────┼───────┼──────┤
│ 一 │鼎泰不動產仲介經│樹林市農會信用部│20萬元        │98、3、6    │
│    │紀有限公司：代表│                │              │            │
│    │人甲○○        │                │              │            │
├──┼────────┼────────┼───────┼──────┤
│ 二 │同           上 │同           上 │同        上  │98、4、6    │
├──┼────────┼────────┼───────┼──────┤
│ 三 │同           上 │同           上 │同        上  │98、5、6    │
├──┼────────┼────────┼───────┼──────┤
│ 四 │同           上 │同           上 │同        上  │98、6、6    │
└──┴────────┴────────┴───────┴──────┘

司法院資訊處製作；財團法人民間司法改革基金會備份。
